【裁判字號】    95,易,537
【裁判日期】    950818
【裁判案由】    詐欺
【裁判全文】
臺灣桃園地方法院刑事判決          95年度易字第537號
公  訴  人  臺灣桃園地方法院檢察署檢察官
被      告  甲○○
上列被告因恐嚇案件，經檢察官提起公訴（95年度偵緝字第131
號、95年度偵字第4409號），被告於準備程序進行中，就被訴事
實為有罪之陳述，本院告知其簡式審判程序之旨，聽取當事人意
見後，裁定由受命法官獨任依簡式審判程序審理，茲判決如下：
    主    文
甲○○幫助意圖為自己不法之所有，以恐嚇使人將本人之物交付
，累犯，處有期徒刑伍月，如易科罰金，以參佰元折算壹日。
    事    實
一、甲○○前於民國89年間因傷害案件，經本院以89年度易字第
    2658號判決判處有期徒刑10月，被告提起上訴後，經臺灣高
    等法院駁回上訴確定，並於91年12月31日縮刑期滿執行完畢
    （構成累犯）。猶不知悔改，於94年3月間，見報上分類廣
    告載有購買帳戶之廣告，明知近年來臺灣社會盛行以虛設、
    租賃、借用或買賣人頭帳戶之方式，供恐嚇他人交付贖金等
    不法用途，亦明知金融機構帳戶係個人理財之重要工具，且
    關係個人財產、信用之表徵，應可預見他人向其收購金融機
    構帳戶之存摺、金融卡，可能係遂行不法所有意圖用以恐嚇
    取財等違法之情事，仍撥打廣告上之電話與之聯絡，並基於
    縱使幫助該姓名年籍不詳成年男子所屬之集團成員用以對他
    人恐嚇取財亦在所不惜之不確定故意，於93年3月間某日，
    在桃園縣大溪鎮崎頂附近之萊爾富便利商店門口，將其向第
    一商業銀行大溪分行申辦帳戶（帳號00000000000號）及向
    華南商業銀行大溪分行申辦帳戶（帳號000000000000號）之
    存摺、提款卡，1次交付予不詳詐騙集團成員使用，並因而
    獲取新臺幣（下同）3,000元之報酬。嗣該詐欺集團成員基
    於意圖為自己不法之所有之恐嚇取財之犯意聯絡，於94年3
    月22日下午1時30分許，以電話向丙○○恫稱：你女兒欠款
    200, 000元，現在我手上等語，並要求匯款至上開甲○○所
    有之第一商業銀行大溪分行帳戶，致丙○○心生畏懼，遂於
    同日下午3時許，在屏東市○○路郵局匯款50,000元至上開
    帳戶，嗣丙○○於匯款後發現其女兒並未遭人綁架，始知受
    騙；另該詐騙集團成員復承前意圖為自己不法所有，於94年
    3 月22日下午2時許，以電話向乙○○恫稱：你兒子在我手
    上，如不匯款將砍斷你兒子手腳等語，並要求並要求匯款至
    上開甲○○所有之華南商業銀行大溪分行帳戶，致乙○○心
    生畏懼，遂於同日，在臺中市○○區○○路3段159之75號新
    光商業銀行西屯分行櫃員機匯款80,000元至上開帳戶內，嗣
    乙○○於匯款後發現其兒子並未遭人綁架，始知受騙，經丙○○、乙○○報警處理，循線查悉上情。
二、案經桃園縣政府警察局桃園分局報告臺灣桃園地方法院檢察
    署檢察官偵查起訴。
    理    由
一、程序部分：本件被告甲○○所犯係死刑、無期徒刑或最輕本
    刑為3 年以上有期徒刑以外之罪，其於準備程序中就被訴事
    實為有罪之陳述，經本院告知簡式審判程序之旨，並聽取當
    事人意見後，經本院合議庭依刑事訴訟法第273 條之1 第1
    項規定裁定由受命法官獨任進行簡式審判程序，合先敘明。
二、訊據被告對於上揭犯罪事實均供承不諱，核與證人即被害人
    丙○○、乙○○於警詢中證述之情節相符，並有第一商業銀
    行及華南商業銀行開戶資料及交易明細表、郵政跨行匯款申
    請書、臺灣新光商業銀行自動付款機客戶交易明細表各1 份
    在卷可稽。又按銀行活期儲蓄存款帳戶，一般人極易申請取
    得，且個人之存款帳戶存摺、金融卡及密碼等，乃關係該帳
    戶款項之存取，若非極為信任之親友因急迫情形有立即使用
    之必要者外，本可各自至銀行或郵局自行開立帳戶使用，自
    無須向他人借用或價購；個人之帳戶存摺、提款卡，亦無任
    意出借、出賣交付或將帳戶提款卡密碼告知予非熟識之人之
    理，被告係有正常智識程度之成年人，對於提供上開帳戶予
    他人，可能供為幫助犯罪使用，實難諉為不知，猶提供上開
    帳戶供他人使用，顯見該他人及所屬之集團成員利用其所提
    供之帳戶持以為恐嚇取財之犯行，並不違反被告之本意，其
    主觀上確有幫助該不詳姓名之成年男子及所屬集團成員恐嚇
    取財之不確定故意。綜上，足徵被告上揭自白屬實，足以採
    信。本件事證明確，被告犯行足堪認定，應依法論科。
三、按行為後法律有變更者，適用行為時之法律。但行為後之法
    律有利於行為人者，適用最有利於行為人之法律，刑法第2
    條第1 項定有明文，此條規定乃與刑法第1 條罪刑法定主義
    契合，而貫徹法律禁止溯及既往原則，係規範行為後法律變
    更所生新舊法律比較適用之準據法，是刑法第2 條本身雖經
    修正，但刑法第2 條既屬適用法律之準據法，本身尚無比較
    新舊法之問題，應一律適用裁判時之現行刑法第2 條規定以
    決定適用之刑罰法律，先予辨明。又以本次刑法修正之比較
    新舊法，應就罪刑有關之共犯、未遂犯、想像競合犯、牽連
    犯、連續犯、結合犯，以及累犯加重、自首減輕暨其他法定
    加減原因（如身分加減）與加減例等一切情形，綜其全部罪
    刑之結果而為比較（最高法院95年5月23日95年度第8次刑庭
    會議決議可資參照）。經查：
（一）刑法第33條第5款業於94年2月2日修正公布，並自95年7月
      月1日起施行；修正前刑法第33條第5款規定「罰金：1元
      以上。」再依罰金罰鍰提高標準條例第1條提高10倍為銀
      元10元即新臺幣30元以上；修正後刑法第33條第5款規定
      「罰金：新臺幣1,000元以上，以百元計算之。」。另95
      年6月14日修正公布刑法施行法第1條之1規定：「中華民
      國94年1月7日刑法修正施行後，刑法分則編所定罰金之貨
      幣單位為新臺幣。94年1月7日刑法修正時，刑法分則編未
      修正之條文定有罰金者，自94年1月7日刑法修正施行後，
      就其所定數額提高為30倍。但72年6月26日至94年1月7日
      新增或修正之條文，就其所定數額提高為3倍。」現行刑
      法中，有關於罰金刑之計算單位及處罰之規定已有修正，
      自屬法律變更。
（二）刑法第41條第1 項業於94年1 月7 日修正公布，並於95年
      7 月1 日施行，修正前刑法第41條第1 項前段規定：「犯
      最重本刑為5 年以下有期徒刑以下之刑之罪，而受6 個月
      以下有期徒刑或拘役之宣告，因身體、教育、職業、家庭
      之關係或其他正當事由，執行顯有困難者，得以1 元以上
      3 元以下折算一日，易科罰金。」又被告行為時之易科罰
      金折算標準，修正前罰金罰鍰提高標準條例第2 條前段（
      現已刪除）規定，就其原定數額提高為100 倍折算1 日，
      則本件被告行為時之易科罰金折算標準，應以銀元300 元
      即新臺幣900 元折算1 日；修正後刑法第41條第1 項前段
      則規定：「犯最重本刑為5 年以下有期徒刑以下之刑之罪
      ，而受6 個月以下有期徒刑或拘役之宣告者，得以新臺幣
      1,000 元、2, 000元或3,000 元折算1 日，易科罰金。」
      此項修正屬科刑規範事項之變更，其折算標準為裁判時所
      應諭知，亦屬法律變更。
（三）被告行為後，刑法第346條第1項恐嚇取財罪罰金刑之最低
      度業已提高至新臺幣1,000元，較行為時之新臺幣30元不
      利（最高度部分則無不同）；另易科罰金之折算標準，亦
      係行為時之銀元300元即新臺幣900元折算1日為有利，故
      經綜合比較前述新、舊法變更結果，應依修正後刑法第2
      條第1項前段規定，適用行為時之法律，故諭知如主文所
      示之易科罰金折算標準。
（四）依95年7月1日修正施行前之刑法第47條累犯之規定修正為
      「受徒刑之執行完畢，或一部之執行而赦免後，5年以內
      故意再犯有期徒刑以上之罪者，為累犯，加重本刑至2分
      之1。」限縮累犯規定之適用，自屬刑法第2條之「法律變
      更」，惟本案既係徒刑執行完畢後故意再犯有期徒刑以上
      之罪，經比較修正前後之規定，被告行為時之法律並無不
      利於被告之情況，自應適用修正前刑法第47條之規定。
（五）揆諸前揭最高法院決議及修正後刑法第2條第1項之「從舊
      、從輕」原則，綜合比較修正前後刑法之規定，應全部適
      用被告行為時之法律，即修正前刑法之相關規定。
四、核被告所為，係犯修正前刑法第30條第1項前段、第346條第
    1項之幫助恐嚇取財罪。按刑法第346第1 項之恐嚇取財罪，
    與同法第339 條第1 項之詐欺取財罪，兩者之區別，在於前
    者係施用使人心生畏怖之恐嚇手段，致被害人心生畏懼，明
    知不應交付財物而交付，後者則係施用詐術手段，使人陷於
    錯誤，誤信為應交付財物而交付，惟上開之恐嚇手段，常以
    虛假之事實為內容，故有時亦不免含有詐欺之性質，倘含有
    詐欺性之恐嚇取財行為，足使人心生畏懼時，自應僅論以高
    度之恐嚇取財罪，殊無再適用詐欺取財罪之餘地（最高法院
    84年度臺上字第1993號判決意旨參照）。該姓名年籍不詳之
    成年男子及其同夥，以編造之惡害事實恐嚇被害人丙○○、
    乙○○，使其匯款入被告上開銀行帳戶，應屬恐嚇取財，起
    訴法條為刑法第30條第1項前段、第339條第1項容有未洽，
    本院審理中蒞庭檢察官對本案當庭變更起訴法條為刑法第30
    條第1項前段、第346條第1項，本院自毋庸變更起訴法條。
    被告係幫助之從犯，應依法減輕其刑。又被告1次提供上開
    帳戶予姓名年籍不詳之人及所屬之犯罪集團利用該等帳戶先
    後對丙○○、乙○○恐嚇取財得逞，該等犯罪集團先後恐嚇
    取財犯行，時間緊接、方法相同，觸犯構成要件相同之罪，
    係基於概括犯意為之，為連續犯，而被告基於幫助之犯意，
    以1 次提供帳戶之幫助行為，幫助渠等連續恐嚇被害人之財
    物，僅成立1 次幫助連續恐嚇罪。
    再者，被告前於89年間因傷害案件，經本院以89年度易字第
    2658號判決判處有期徒刑10月，被告提起上訴後，經臺灣高
    等法院駁回上訴確定，並於91年12月31日縮刑期滿執行完畢
    ，有臺灣高等法院被告前案紀錄表附卷可稽，其於5年內再
    犯本件有期徒刑以上之罪，為累犯，應加重其刑。茲審酌被
    告犯罪之動機、目的、手段及其品性、生活狀況、智識程度
    、犯罪所生之損害、犯罪後坦承犯行態度尚可等一切情狀，
    量處如主文所示之刑，並諭知易科罰金之折算標準，以示懲
    儆。末被告已將上開帳戶之存簿、提款卡等物交予姓名不詳
    之人，則上開物品非屬被告所有，此外亦別無法定應沒收之
    事由存在，縱不能證明該等物品業已滅失，亦無從依法宣告
    沒收，故不併予沒收，附此敘明。
五、據上論斷，應依刑事訴訟法第273 條之1 第1 項、第299 條
    第1 項前段，修正後刑法第2 條第1 項前段，修正前刑法第
    30條第1 項前段、第2 項、第346 條第1 項、第47條、第41
    條第1 項前段，修正前罰金罰鍰提高標準條例第2 條，判決
    如主文。
本案經檢察官柯怡如到庭執行職務。
中    華    民    國    95    年    8    月    18    日
                  臺灣桃園地方法院刑事第五庭
                        法  官  張明儀
以上正本證明與原本無異。
如不服本判決，應於判決送達後10日內向本院提出上訴狀（應附
繕本），上訴於臺灣高等法院。
                        書記官  吳瓊英
中    華    民    國    95    年    8     月    24    日
本案論罪科刑法條
中華民國刑法第346條
意圖為自己或第三人不法之所有，以恐嚇使人將本人或第三人之
物交付者，處6 月以上5 年以下有期徒刑，得併科1 千元以下罰
金。
以前項方法得財產上不法之利益，或使第三人得之者，亦同。
前二項之未遂犯罰之。


司法院資訊處製作；財團法人民間司法改革基金會備份。
